---
title: "EJERCICIO 1 - ANÁLISIS DE DATOS MULTINIVEL"
author: "RAMÓN JARA LÓPEZ"
format: pdf
editor: visual
---

# RESPUESTAS GUÍA DE EJERCICIOS 1 - ANÁLISIS DE DATOS MULTINIVEL

```{r, include=FALSE,warning=FALSE}
rm(list=ls())
library(sjPlot)
library(ggplot2)
library(dplyr)
library(lme4)
library(performance)
library(interactionTest)
library(tidyr)
library(texreg)
library(margins)
library(effects)
library(lattice)
library(knitr)
library(MuMIn)
library(knitr)
library(ggeffects)
library(interplot)
library(kableExtra)
load ("C:/Users/Dell/Desktop/TODO/SOCIOLOGÍA/2DO_SEMESTRE_MAGÍSTER/ANÁLISIS DE DATOS MULTINIVEL/GUÍA 1/morgan2013.RData")
##Corrección de casos NA
morgan2013_filtrada <- morgan2013 %>% drop_na(country, trustgov, female, age, educ,employed, married, race, left, leftpres, FLP, fhouse)

head(morgan2013_filtrada)
summary(morgan2013_filtrada)
str(morgan2013_filtrada)
```

## Respuesta ejercicio 1

```{r, echo=FALSE, include=FALSE}
modelo_0 <- lmer(trustgov ~ 1 + (1 | country), data = morgan2013_filtrada)

summary(modelo_0)

screenreg(modelo_0)

```

El modelo teórico lo podríamos representar de la siguente manera:

$$\text{ConfianzaPolítica}_{ij} =\gamma{00} + \mu_{0j} +\epsilon_{ij}$$

```{r, echo=FALSE, include=FALSE}
# Extraer las varianzas del modelo
var_comp <- as.data.frame(VarCorr(modelo_0))
var_intercept <- var_comp[1, "vcov"]  # Varianza entre países
var_residual <- attr(VarCorr(modelo_0), "sc")^2  # Varianza residual

# Calcular la correlación intraclase (ICC)
icc <- var_intercept / (var_intercept + var_residual)
icc
```

```{r, echo=FALSE}
kable(
  data.frame(
    Predictors = c("(Intercept)", "Random Effects", "σ2", "τ00 country", "ICC", "N country", "Observations", "Marginal R2 / Conditional R2"),
    `Modelo 0` = c("-0.013", "", "1.12", "0.14", "0.11", "19", "18012", "0.000 / 0.109"),
    `p` = c("0.877", "", "", "", "", "", "", "")
  ),
  caption = "Resumen modelo pregunta 1",
  align = c("l", "c", "c"),
  col.names = c("Predictors", "Estimates", "p")
) 
```

El intercepto nos indica el nivel promedio de confianza política en los países, siempre y cuandos los demás factores permanezcan constantes. Los valores que indica el modelo, permite decir que en promedio la confianza política no se desvía de manera significativa del cero. Finalmente, esta estimación no es estadísticamente significativa, debido a su alto valor p.

Con respecto a $σ^2$, podemos decir que la mayoría de la variabilidad en la confianza política podría deverese a diferencias indiivduales dentro los países, más que entre los países.

Acerca de la varianza del efecto aleatorio a nivel del segundo nivel de agrupación (país) podemos decir que, a pesar de no ser alto, idual muestra la existencia de deiferencia en el nivel de confianza política entre países.

Finalmente, el coeficiente de correlación intralcase (ICC de aquí en adelante) nos indica que el 10% de la variabilidad total en la confianza política se debe a diferencia entre los páises. Es decir, el país tiene un efecto en la confianza política de los individuos.

Para responder a la pregunta de sí se justifica el uso de un modelo multinivel, podríamos responder de manera afirmativa. La variable de conianza política no solo varia entre los individuos, sino que entre países. El ICC nos idnicaría que hay un 10% de variabilidad que se exolica entre los páises, no es una cifra baja, por lo que justaficaría el uso de esta herramienta. Finalmente, a pesar de que la varianza en los países no es en extremo alta, un $0.11$ sí justifica el poder ver als diferencias a nivel país.

## Respuesta ejercicio 2

Los modelos teoricos los podríamos expresar de la siguente manera:

Modelo 1:

$\text{trustgov}_{ij}=\beta_0+\beta_1\cdot\text{female}_{ij}+\beta_2\cdot\text{age}_{ij}+\beta_3\cdot\text{educ}_{ij}+\beta_4\cdot\text{employed}_{ij}+\beta_5\cdot\text{married}_{ij}+\beta_6 \cdot\text{race}_{ij}+\beta_7\cdot\text{left}_{ij}+u_{0j}+\epsilon_{ij}$

Modelo 2:

$\text{trustgov}_{ij}=\beta_0 +\beta_1\cdot\text{female}_{ij}+\beta_2\cdot\text{age}_{ij}+\beta_3\cdot\text{educ}_{ij}+\beta_4\cdot\text{employed}_{ij}+\beta_5\cdot\text{married}_{ij}+\beta_6\cdot\text{race}_{ij}+\beta_7\cdot\text{left}_{ij}+u_{0j}+u_{1j}\cdot\text{left}_{ij}+\epsilon_{ij}$

Modelo 3:

$\text{trustgov}_{ij}=\beta_0+\beta_1\cdot\text{female}_{ij}+\beta_2\cdot\text{age}_{ij}+\beta_3 \cdot\text{educ}_{ij}+\beta_4\cdot\text{employed}_{ij}+\beta_5\cdot\text{married}_{ij}+\beta_6\cdot\text{race}_{ij}+\beta_7\cdot\text{left}_{ij}+\beta_8\cdot\text{leftpres}_{ij}+\beta_9\cdot(\text{left}\times \text{leftpres})_{ij}+u_{0j}+u_{1j}\cdot\text{left}_{ij}+\epsilon_{ij}$

```{r, echo=FALSE, include=FALSE}
# Modelo con intercepto aleatorio
modelo_1 <- lmer(trustgov ~ female + age + educ + employed + married + race + left + (1 | country), data = morgan2013_filtrada)

# Resumen del modelo
summary(modelo_1)

# Modelo con efectos aleatorios para ideología
modelo_2 <- lmer(trustgov ~ female + age + educ + employed + married + race + left + (1 + left | country), data = morgan2013_filtrada)

# Resumen del modelo
summary(modelo_2)

modelo_3 <- lmer(trustgov ~ female + age + educ + employed + married + race + left * leftpres + (1 + left | country), data = morgan2013_filtrada)

# Resumen del modelo
summary(modelo_3)

```

```{r, echo=FALSE}
kable(
  data.frame(
    Predictors = c("(Intercept)", "female [1]", "age", "educ", "employed", "married", "race", "left", "leftpres", "left × leftpres", "σ2", "τ00", "τ11", "ρ01", "ICC", "N", "Observations", "Marginal R2 / Conditional R2", "Random Effects"),
    `Modelo 1` = c("0.430", "-0.025", "0.000", "-0.007", "-0.058", "0.050", "-0.012", "-0.068", "", "", "1.09", "0.14 country", "", "", "0.11", "19 country", "18012", "0.023 / 0.132", ""),
    `p1` = c("<0.001", "0.133", "0.948", "<0.001", "0.001", "0.002", "0.568", "<0.001", "", "", "", "", "", "", "", "", "", "", ""),
    `Modelo 2` = c("0.340", "-0.032", "-0.001", "-0.006", "-0.061", "0.051", "-0.016", "-0.053", "-0.423", "", "1.07", "0.24 country", "0.00 country.left", "-0.68 country", "0.12", "19 country", "18012", "0.015 / 0.137", ""),
    `p2` = c("0.005", "0.057", "0.854", "0.004", "<0.001", "0.002", "0.434", "<0.001", "0.089", "", "", "", "", "", "", "", "", "", ""),
    `Modelo 3` = c("0.455", "-0.032", "-0.001", "-0.006", "-0.062", "0.050", "-0.016", "-0.072", "", "0.071", "1.07", "0.22 country", "0.00 country.left", "-0.60 country", "0.13", "19 country", "18012", "0.021 / 0.144", ""),
    `p3` = c("0.001", "0.058", "0.852", "0.003", "<0.001", "0.002", "0.430", "<0.001", "", "0.015", "", "", "", "", "", "", "", "", "")
  ),
  caption = "Resumen modelos pregunta 2",
  align = c("l", "c", "c", "c", "c", "c", "c"),
  col.names = c("Predictors", "Estimates", "p", "Estimates", "p", "Estimates", "p")
)
```

El efecto de ser casado indica que estar casado implica un aumento de 0.05 en la confianza política, manteniendo todas las variables constantes, este resultado es estad´siticamente significativo con un valor p menor que 0.05.

Por otro lado, la variable left presenta un coeficiente negativo de 0.068, esto implica que por cada punto que el encuestado se identifique hacia la izquierda su confianza en las insitutciones políticas disminuya en 0.068, manteniendo constantes todas las variables. El valor p es muy bajo, por lo que es estadísticamente significativo.

El efecto marginal de este modelo es de 0.023, por lo que el 2.3% de la variabilidad en la confianza política se puede explicar por las variables fijas del modelo. El R condicional es de 13,2% de la variabilidad se explica cuando se tienen en cuenta los efectos aleatorios.

```{r, echo=FALSE, include=FALSE }
#Grafico interceptos aleatorios
ranef(modelo_1)

```

```{r, echo=FALSE}
qqmath(ranef(modelo_1, condVar = TRUE))$country
```

El gráfico que vemos a continuación nos muestra los interceptoa aleatorios asociados a la variable país (country) en el modelo. Estos interceptos muestran como varía el índice de confianza política (trustgov) en función del país, permitiendo capturar las diferencias entre los países que no se pueden ecplicar por las variables individuales.

Podemos mencionar varias conclusiones, en primer lugar, hay diferencias en los interceptos de los países. Algunos tienen interceptos negativos tienen una confianza política menor en comparación al promedio. Los que tienen interceptos positivos muestran una mayor confianza política.

Los intervalos de confianza por lo general no incluyen el cero. Esto implica que las diferencias en losinterceptos son estadísticamente significativas.

Finalmente habría que mencionar que hay unos páises con interceptos muy hacia la izquierda y otros muy hacia la derecha.

```{r, echo=FALSE}

##Valores predichos
left_values <- seq(1, 10, length.out = 10) 

# Econtrar modas y medias del resto de variables.

as.numeric(names(which.max(table(morgan2013_filtrada$female)))) # 0
as.numeric(names(which.max(table(morgan2013_filtrada$employed)))) # 1
as.numeric(names(which.max(table(morgan2013_filtrada$married)))) # 1
as.numeric(names(which.max(table(morgan2013_filtrada$race)))) # 0

# Generar las predicciones del modelo con efectos aleatorios para cada país
trustgov <- as.data.frame(sapply(left_values, function(x) 
  fixef(modelo_2)["(Intercept)"] + 
  fixef(modelo_2)["female1"] * 0 +
  fixef(modelo_2)["age"] * mean(morgan2013_filtrada$age, na.rm = T) +
  fixef(modelo_2)["educ"] * mean(morgan2013_filtrada$educ, na.rm = T) +
  fixef(modelo_2)["employed"] * 1 +
  fixef(modelo_2)["married"] * 1 +
  fixef(modelo_2)["race"] * 1 +
  fixef(modelo_2)["left"] * x +
  ranef(modelo_2)$country[,1] + 
  ranef(modelo_2)$country[,2] * x
))

# Añadir la columna con los nombres de los países
trustgov$country <- rownames(ranef(modelo_2)$country)

# Reestructurar los datos a formato largo
trustgov_long <- reshape(trustgov,
                         direction = "long",
                         v.names = "pred",
                         varying = list(names(trustgov)[1:length(left_values)]),
                         timevar = "left")

# Crear el gráfico

ggplot(trustgov_long, aes(left, pred, group=country)) + 
  geom_line() + 
  labs(y = "Predicción de la confianza política",
       x = "Ideología (1 es de Derecha, 10 es de Izquierda)") + 
  theme_bw()



```

A partir de este gráifco podemos mencionar que se observan las pendientes aleatorias correspondientes al efecto de la idelogía con la predicción en la confianza política. La pendiente de cada línea representa la relación entre la identificación ideológica y la predicción de la confianza política, manteniendo las demás variables constante.

Las pendientes varían entre los diferentes países. Los que muestran pendiente negativa indica que a medida que una persona es más de izquierda tiende a confiar menos. Con las pendientes más planas o positivas indicaría que la ideología tiene un efecto menor o opuesto a la confianza.

La mayoría de las líneas parecieran tener una pendiente negativa, con lo que concuerda con el coeficiente observado. Finalmente, la variación en la pendiente sugeriría que el efecto de la ideología política no es uniforme entre los países.

```{r, echo=FALSE, include=FALSE}
# Calculo de la varianza explicada por el modelo 1 (que es el segundo modelo)

# Calculo de la varianza del modelo nulo
varianzas_m0 = as.data.frame((VarCorr(modelo_0)))
varianzas_m0

var_btw_m0<- varianzas_m0$vcov[1]
var_wth_m0<- varianzas_m0$vcov[2]

# Calculo de la varianza del modelo 1 (que es el segundo modelo)

VarCorr(modelo_1)

varianzas_m1 = as.data.frame(VarCorr(modelo_1))
varianzas_m1

var_btw_m1 <- varianzas_m1$vcov[1];var_btw_m1

var_wth_m1 <- varianzas_m1$vcov[2];var_wth_m1

# Varianza explicada al nivel 1

r2_n1  <- (var_btw_m0 - var_btw_m1)/var_btw_m0
r2_n1

# Varianza explicada al nivel 2

r2_n2 <- (var_wth_m0 - var_wth_m1)/var_wth_m0
r2_n2
r2_n1
```

La varianza explicada a nivel 1 indica que solo un 0.54% de la varianza en la confianza política dentro de los páises en comparación con el modelo nulo. A pesar de que hayan añadido predictores individuales, el modelo no logra capturar bien la variabilidad política dentro de los países.

La varianza explicada a nivel 2 indica que el modelo solo explicaría alrededor del 2.45% de la varianza en la confianza poítica entre os paises, a diferencia del modelo nulo. Este porcentaje bajo podría indicar que el modelo no captura, en su totalidad las diferencias entre los países.

```{r, echo=FALSE, include=FALSE, warning=FALSE}
# como referencia el tercer modelo, obtenga los efectos marginales de ideología moderado por “presidencia de izquierda”

# Ajustar el tercer modelo con la interacción entre ideología y presidencia de izquierda
modelo_3 <- lmer(trustgov ~ left * leftpres + female + age + educ + employed + married + race + left + leftpres + (1 | country), data = morgan2013_filtrada)

ranef(modelo_3)
# Obtener los efectos marginales
efectos_marginales <- allEffects(modelo_3)

# Mostrar los efectos marginales
print(efectos_marginales)



```

```{r, echo=FALSE}
theme_set(theme_bw())
interplot(modelo_3, var1 = "left", var2 = "leftpres") + 
  xlab("Presidencia de izquierda") +
  ylab("Ideología del encuestado")
```

El presente gráfico nos muestra los efectos marginales de la interacción entre ideología y presidencia de izquierda en relación a la confianza en el gobierno. En el eje X tenemos la variable presidencia de izquierda, es decir, tiene o no tiene. En el eje Y se muestra el efecto marginal de la idelogía sobre la confianza. Estos representan como cambia la confianza en el gobierno en función de la interacción entre la ideología del encuestado y la presidencia del país.

Para los países sin presidente de izquierda el efecto de la ideología del encuestado sobre la confianza en el gobierno parece ser negativo, pero cerca del cero. Cuando los páises si presentan un presidente de izquierda, el efecto de la ideología es positivo.

La interacción sugeriría que en países con presidentes de izqueirda, las personas de izquierda tienden a tener mayor confianza en el gobierno, a diferencia de países con gobiernos de otro espectro político. A pesar de que los efectos no son grandes, el cambio en el signo indicaría un cambio correspondiente al contexto político del país.

## Respuesta ejercicio 3

```{r, echo=FALSE, include=FALSE,warning=FALSE}
# Ajustar el modelo 4 con efectos aleatorios para la variable edad
modelo_4 <- lmer(trustgov ~ female + age + educ + employed + married + race + left + (age | country), data = morgan2013_filtrada)

# Comparar el modelo 1 y el modelo 4
anova(modelo_1, modelo_4)

```

```{r, echo=FALSE}
kable(
  data.frame(
    Predictors = c("(Intercept)", "female [1]", "age", "educ", "employed", "married", "race", "left", "Random Effects", "σ2", "τ00", "", "ICC", "N", "", "Observations", "Marginal R2 / Conditional R2", "AIC"),
    `Modelo 1` = c("0.43", "-0.03", "0.00", "-0.01", "-0.06", "0.05", "-0.01", "-0.07", "", "1.09", "0.14 country", "", "0.11", "19 country", "", "18012", "0.023 / 0.132", "52879.323"),
    `p1` = c("<0.001", "0.133", "0.948", "<0.001", "0.001", "0.002", "0.568", "<0.001", "", "", "", "", "", "", "", "", "", ""),
    `Modelo 4` = c("0.43", "-0.03", "0.00", "-0.01", "-0.06", "0.05", "-0.01", "-0.07", "", "1.09", "0.14 country", "0.00 age", "", "19 country", "6 age", "18012", "0.026 / NA", "52881.323"),
    `p4` = c("<0.001", "0.133", "0.948", "<0.001", "0.001", "0.002", "0.568", "<0.001", "", "", "", "", "", "", "", "", "", "")
  ),
  caption = "Resumen comparación modelo 1 y 4",
  align = c("l", "c", "c", "c", "c"),
  col.names = c("Predictors", "Estimates", "p", "Estimates", "p")
)
```

Hipótesis nula ($H_0$): La inclusión de la pendiente aleatoria de edad entre países no mejora el ajuste del modelo.

Hipótesis alternativa ($H_1$): La inclusión de la pendiente aleatoria de edad entre países mejora significativamente el ajuste del modelo.

El valor de la prueba de $X^2$ es de 75.9 con dos grados de libertad, por lo que podemos hablar de una mejora significativa del ajuste en el modelo 4, a diferencia del primero. El valor p indica lo mismo.

El AIC y el BIC son otras informaciones relevantes, en ambos casos el modelo 4 presenta un valor menor.

## Respuesta ejercicio 4

```{r, echo=FALSE, include=FALSE,warning=FALSE}
# Ajustar el nuevo modelo (Modelo 5) con FLP como efecto fijo
modelo_5 <- lmer(trustgov ~ female + age + educ + employed + married + race + left + FLP + (age | country) , data = morgan2013_filtrada)

summary(modelo_5)

anova(modelo_4, modelo_5)
```

```{r, echo=FALSE}

kable(
  data.frame(
    Predictors = c("(Intercept)", "female [1]", "age", "educ", "employed", "married", "race", "left", "FLP", "Random Effects", "σ2", "τ00", "0.00 age", "N", "6 age", "Observations", "Marginal R2 / Conditional R2", "AIC"),
    `Modelo 4` = c("0.43", "-0.03", "0.00", "-0.01", "-0.06", "0.05", "-0.01", "-0.07", "", "", "1.09", "0.14 country", "0.00 age", "19 country", "6 age", "18012", "0.026 / NA", "52881.323"),
    `p4` = c("<0.001", "0.133", "0.948", "<0.001", "0.001", "0.002", "0.568", "<0.001", "", "", "", "", "", "", "", "", "", ""),
    `Modelo 5` = c("0.26", "-0.03", "0.00", "-0.01", "-0.06", "0.05", "-0.01", "-0.07", "0.30", "", "1.09", "0.14 country", "0.00 age", "19 country", "6 age", "18012", "0.026 / NA", "52881.740"),
    `p5` = c("0.568", "0.133", "0.951", "<0.001", "0.001", "0.002", "0.564", "<0.001", "0.715", "", "", "", "", "", "", "", "", "")
  ),
  caption = "Comparación de modelos 4 y 5",
  align = c("l", "c", "c", "c", "c"),
  col.names = c("Predictors", "Estimates", "p", "Estimates", "p")
)

```

Hipótesis nula ($H_0$): La participación femenina en la fuerza laboral no tendría un efecto significativo sobre la confianza política.

Hipótesis alternativa ($H_1$): La participación laboral femenina tendría un efecto significativo sobre la confianza política.

El valor de $X^2$, es de 0.398, por lo que no podríamos indicar que hay una diferencia estadísticamente significativas. Por lo que se rechaza la hipótesis alternativa. La participación femenina en la fuerza laboral no tiene un efecto significativo en la confianza política.

## Respuesta ejercicio 5

```{r, echo=FALSE, include=FALSE}
# Ajustar el modelo con la interacción entre edad y el Índice de Democracia
modelo_6 <- lmer(trustgov ~ female + age * fhouse + educ + employed + married + race + left + (1 | country) + (1 | age), data = morgan2013_filtrada)

# Obtener el resumen del modelo
summary(modelo_6)


# Calcular efectos marginales
predicciones <- ggpredict(modelo_6, terms = c("age", "fhouse"))
```

```{r, echo=FALSE}
kable(
  data.frame(
    Predictors = c("(Intercept)", "female [1]", "age", "fhouse", "educ", "employed", "married", "race", "left", "age × fhouse", "Random Effects", "σ2", "τ00 country", "τ00 age", "N country", "N age", "Observations", "Marginal R2 / Conditional R2", "AIC"),
    `Modelo 6` = c("0.57", "-0.02", "0.11", "-0.05", "-0.01", "-0.05", "0.05", "-0.02", "-0.07", "-0.05", "", "1.09", "0.12", "0.00", "19", "6", "18012", "0.046 / NA", "52844.058"),
    `p` = c("0.025", "0.226", "<0.001", "0.584", "<0.001", "0.009", "0.001", "0.358", "<0.001", "<0.001", "", "", "", "", "", "", "", "", "")
  ),
  caption = "Model 6 Summary",
  align = c("l", "c", "c"),
  col.names = c("Predictors", "Estimates", "p")
)

```

El intercepto del modelo presenta un valor de 0.571, que representa la confianza política predicha para un individuo cuando todas las demás variables están controladas. Este valor positivo indcaría que hay un nivel básico de confianza política en las instituciones.

```{r, echo=FALSE}
# Graficar la interacción

interplot(modelo_6,var1="age",var2="fhouse")  +
  labs(y="Edad", x="Índice de democracia",
       title="Efecto edad y confianza política moderado por el Índice de Democracia") +
  theme_bw()
```

En este gráfico el eje X representa el índice de democracia, a mayor valor significa menos democracia. Mientras que el eje Y representa el efecto de la eddad sobre la confianza en el gobierno. La línea del gráfico muestra la variación en el efecto de la edad sobre la confianza política a medida que el indice de democracia cambia.

La línea presenta una pendiente negativa, esto significa que a medida que el índice de democracia aumenta (a menor democracia) el efecto de la edad sobre la confianza en el gobierno tiende a disminuir. En páises más demócraticos la edad tendría un efecto más positico en la confianza en el gobierno. Mientras que en páises menos democráticos la edad tendría un efecto negativo sobre la confianza en el gobierno.

En resumen, en países con más democracia las personas de mayor edad tienden a tener mayor confianza en el gobierno. En países con menos democcracia, las personas mayores tienden a confiar menos en el gobierno. Estos nos podría sugerir que el contexto democrático del país influye en cómo la edad afecta la confianza del sistema político.

------------------------------------------------------------------------

# Anexo código

```{r, eval=FALSE}
rm(list=ls())
library(sjPlot)
library(ggplot2)
library(dplyr)
library(lme4)
library(performance)
library(interactionTest)
library(tidyr)
library(texreg)
library(margins)
library(effects)
library(lattice)
library(MuMIn)
library(knitr)
library(ggeffects)
library(interplot)
load ("C:/Users/Dell/Desktop/TODO/SOCIOLOGÍA/2DO_SEMESTRE_MAGÍSTER/ANÁLISIS DE DATOS MULTINIVEL/GUÍA 1/morgan2013.RData")
##Corrección de casos NA
morgan2013_filtrada <- morgan2013 %>% drop_na(country, trustgov, female, age, educ,employed, married, race, left, leftpres, FLP, fhouse)

head(morgan2013_filtrada)
summary(morgan2013_filtrada)
str(morgan2013_filtrada)

modelo_0 <- lmer(trustgov ~ 1 + (1 | country), data = morgan2013_filtrada)

summary(modelo_0)

screenreg(modelo_0)

# Modelo con intercepto aleatorio
modelo_1 <- lmer(trustgov ~ female + age + educ + employed + married + race + left + (1 | country), data = morgan2013_filtrada)

# Resumen del modelo
summary(modelo_1)

# Modelo con efectos aleatorios para ideología
modelo_2 <- lmer(trustgov ~ female + age + educ + employed + married + race + left + (1 + left | country), data = morgan2013_filtrada)

# Resumen del modelo
summary(modelo_2)

modelo_3 <- lmer(trustgov ~ female + age + educ + employed + married + race + left * leftpres + (1 + left | country), data = morgan2013_filtrada)

# Resumen del modelo
summary(modelo_3)

library(knitr)
kable(
  data.frame(
    Predictors = c("(Intercept)", "female [1]", "age", "educ", "employed", "married", "race", "left", "leftpres", "left × leftpres", "σ2", "τ00", "τ11", "ρ01", "ICC", "N", "Observations", "Marginal R2 / Conditional R2", "Random Effects"),
    `Modelo 1` = c("0.430", "-0.025", "0.000", "-0.007", "-0.058", "0.050", "-0.012", "-0.068", "", "", "1.09", "0.14 country", "", "", "0.11", "19 country", "18012", "0.023 / 0.132", ""),
    `p1` = c("<0.001", "0.133", "0.948", "<0.001", "0.001", "0.002", "0.568", "<0.001", "", "", "", "", "", "", "", "", "", "", ""),
    `Modelo 2` = c("0.340", "-0.032", "-0.001", "-0.006", "-0.061", "0.051", "-0.016", "-0.053", "-0.423", "", "1.07", "0.24 country", "0.00 country.left", "-0.68 country", "0.12", "19 country", "18012", "0.015 / 0.137", ""),
    `p2` = c("0.005", "0.057", "0.854", "0.004", "<0.001", "0.002", "0.434", "<0.001", "0.089", "", "", "", "", "", "", "", "", "", ""),
    `Modelo 3` = c("0.455", "-0.032", "-0.001", "-0.006", "-0.062", "0.050", "-0.016", "-0.072", "", "0.071", "1.07", "0.22 country", "0.00 country.left", "-0.60 country", "0.13", "19 country", "18012", "0.021 / 0.144", ""),
    `p3` = c("0.001", "0.058", "0.852", "0.003", "<0.001", "0.002", "0.430", "<0.001", "", "0.015", "", "", "", "", "", "", "", "", "")
  ),
  caption = "Resumen modelos pregunta 2",
  align = c("l", "c", "c", "c", "c", "c", "c"),
  col.names = c("Predictors", "Estimates", "p", "Estimates", "p", "Estimates", "p")
)

#Grafico interceptos aleatorios
ranef(modelo_1)

qqmath(ranef(modelo_1, condVar = TRUE))$country


##Valores predichos
left_values <- seq(1, 10, length.out = 10) 

# Econtrar modas y medias del resto de variables.

as.numeric(names(which.max(table(morgan2013_filtrada$female)))) # 0
as.numeric(names(which.max(table(morgan2013_filtrada$employed)))) # 1
as.numeric(names(which.max(table(morgan2013_filtrada$married)))) # 1
as.numeric(names(which.max(table(morgan2013_filtrada$race)))) # 0

# Generar las predicciones del modelo con efectos aleatorios para cada país
trustgov <- as.data.frame(sapply(left_values, function(x) 
  fixef(modelo_2)["(Intercept)"] + 
  fixef(modelo_2)["female1"] * 0 +
  fixef(modelo_2)["age"] * mean(morgan2013_filtrada$age, na.rm = T) +
  fixef(modelo_2)["educ"] * mean(morgan2013_filtrada$educ, na.rm = T) +
  fixef(modelo_2)["employed"] * 1 +
  fixef(modelo_2)["married"] * 1 +
  fixef(modelo_2)["race"] * 1 +
  fixef(modelo_2)["left"] * x +
  ranef(modelo_2)$country[,1] + 
  ranef(modelo_2)$country[,2] * x
))

# Añadir la columna con los nombres de los países
trustgov$country <- rownames(ranef(modelo_2)$country)

# Reestructurar los datos a formato largo
trustgov_long <- reshape(trustgov,
                         direction = "long",
                         v.names = "pred",
                         varying = list(names(trustgov)[1:length(left_values)]),
                         timevar = "left")

# Crear el gráfico

ggplot(trustgov_long, aes(left, pred, group=country)) + 
  geom_line() + 
  labs(y = "Predicción de la confianza política",
       x = "Ideología (1 es de Derecha, 10 es de Izquierda)") + 
  theme_bw()

# Calculo de la varianza explicada por el modelo 1 (que es el segundo modelo)

# Calculo de la varianza del modelo nulo
varianzas_m0 = as.data.frame((VarCorr(modelo_0)))
varianzas_m0

var_btw_m0<- varianzas_m0$vcov[1]
var_wth_m0<- varianzas_m0$vcov[2]

# Calculo de la varianza del modelo 1 (que es el segundo modelo)

VarCorr(modelo_1)

varianzas_m1 = as.data.frame(VarCorr(modelo_1))
varianzas_m1

var_btw_m1 <- varianzas_m1$vcov[1];var_btw_m1

var_wth_m1 <- varianzas_m1$vcov[2];var_wth_m1

# Varianza explicada al nivel 1

r2_n1  <- (var_btw_m0 - var_btw_m1)/var_btw_m0
r2_n1

# Varianza explicada al nivel 2

r2_n2 <- (var_wth_m0 - var_wth_m1)/var_wth_m0
r2_n2
r2_n1

# como referencia el tercer modelo, obtenga los efectos marginales de ideología moderado por “presidencia de izquierda”

# Ajustar el tercer modelo con la interacción entre ideología y presidencia de izquierda
modelo_3 <- lmer(trustgov ~ left * leftpres + female + age + educ + employed + married + race + left + leftpres + (1 | country), data = morgan2013_filtrada)

ranef(modelo_3)
# Obtener los efectos marginales
efectos_marginales <- allEffects(modelo_3)

# Mostrar los efectos marginales
print(efectos_marginales)

theme_set(theme_bw())
interplot(modelo_3, var1 = "left", var2 = "leftpres") + 
  xlab("Presidencia de izquierda") +
  ylab("Ideología del encuestado")

# Ajustar el modelo 4 con efectos aleatorios para la variable edad
modelo_4 <- lmer(trustgov ~ female + age + educ + employed + married + race + left + (age | country), data = morgan2013_filtrada)

# Comparar el modelo 1 y el modelo 4
anova(modelo_1, modelo_4)

# Ajustar el nuevo modelo (Modelo 5) con FLP como efecto fijo
modelo_5 <- lmer(trustgov ~ female + age + educ + employed + married + race + left + FLP + (age | country) , data = morgan2013_filtrada)

summary(modelo_5)

anova(modelo_4, modelo_5)

kable(
  data.frame(
    Predictors = c("(Intercept)", "female [1]", "age", "educ", "employed", "married", "race", "left", "FLP", "Random Effects", "σ2", "τ00", "0.00 age", "N", "6 age", "Observations", "Marginal R2 / Conditional R2", "AIC"),
    `Modelo 4` = c("0.43", "-0.03", "0.00", "-0.01", "-0.06", "0.05", "-0.01", "-0.07", "", "", "1.09", "0.14 country", "0.00 age", "19 country", "6 age", "18012", "0.026 / NA", "52881.323"),
    `p4` = c("<0.001", "0.133", "0.948", "<0.001", "0.001", "0.002", "0.568", "<0.001", "", "", "", "", "", "", "", "", "", ""),
    `Modelo 5` = c("0.26", "-0.03", "0.00", "-0.01", "-0.06", "0.05", "-0.01", "-0.07", "0.30", "", "1.09", "0.14 country", "0.00 age", "19 country", "6 age", "18012", "0.026 / NA", "52881.740"),
    `p5` = c("0.568", "0.133", "0.951", "<0.001", "0.001", "0.002", "0.564", "<0.001", "0.715", "", "", "", "", "", "", "", "", "")
  ),
  caption = "Comparación de modelos 4 y 5",
  align = c("l", "c", "c", "c", "c"),
  col.names = c("Predictors", "Estimates", "p", "Estimates", "p")
)


# Ajustar el modelo con la interacción entre edad y el Índice de Democracia
modelo_6 <- lmer(trustgov ~ female + age * fhouse + educ + employed + married + race + left + (1 | country) + (1 | age), data = morgan2013_filtrada)

# Obtener el resumen del modelo
summary(modelo_6)


# Calcular efectos marginales
predicciones <- ggpredict(modelo_6, terms = c("age", "fhouse"))

kable(
  data.frame(
    Predictors = c("(Intercept)", "female [1]", "age", "fhouse", "educ", "employed", "married", "race", "left", "age × fhouse", "Random Effects", "σ2", "τ00 country", "τ00 age", "N country", "N age", "Observations", "Marginal R2 / Conditional R2", "AIC"),
    `Modelo 6` = c("0.57", "-0.02", "0.11", "-0.05", "-0.01", "-0.05", "0.05", "-0.02", "-0.07", "-0.05", "", "1.09", "0.12", "0.00", "19", "6", "18012", "0.046 / NA", "52844.058"),
    `p` = c("0.025", "0.226", "<0.001", "0.584", "<0.001", "0.009", "0.001", "0.358", "<0.001", "<0.001", "", "", "", "", "", "", "", "", "")
  ),
  caption = "Model 6 Summary",
  align = c("l", "c", "c"),
  col.names = c("Predictors", "Estimates", "p")
)

# Graficar la interacción

interplot(modelo_6,var1="age",var2="fhouse")  +
  labs(y="Edad", x="Índice de democracia",
       title="Efecto edad y confianza política moderado por el Índice de Democracia") +
  theme_bw()

```
